---
title: "Resolução da lista 3 de ADAR"
author: "Maicon Fonseca Andrades"
date: "15/01/2021"
output: html_document
---

```{r setup, include=FALSE}
knitr::opts_chunk$set(echo = TRUE)

pacotes <- c(
  "rio",
  "readr",
  "readxl",
  "writexl",
  "WriteXLS",
  "dplyr",
  "microbenchmark",
  "openxlsx",
  "ncdf4",
  "raster",
  "viridis",
  "fields"
)
library(easypackages)
libraries(pacotes)

```



### Alguns comandos foram comentados para gerar (ou tentar gerar) o html. Desde que as questões com problemas envolvendo conversão NetCdf para data frame o R passou a travar e não gerar o html, ele fica horas processando até congelar e parar de responder.



## Exercícios



1. Importe os dados disponíveis em http://www.aos.wisc.edu/~dvimont/MModes/RealTime/AMM.txt. A estrutura esperada dos dados importados no R é mostrada abaixo.

```
'data.frame':	867 obs. of  4 variables:
 $ Year: int  1948 1948 1948 1948 1948 1948 1948 1948 1948 1948 ...
 $ Mo  : int  1 2 3 4 5 6 7 8 9 10 ...
 $ SST : num  0.66 0 1 1.86 1.3 2.51 1.63 0.55 -0.48 -0.24 ...
 $ Wind: num  -0.76 5.78 -1.47 4.74 4.81 4.34 3.92 2.6 1.46 2.11 ...
```

```{r}
# url do arquivo
amm_url <- "http://www.aos.wisc.edu/~dvimont/MModes/RealTime/AMM.txt"
# arquivo temporário para salvar o aquivo baixado
amm_file <- file.path(
  getwd(),
  "dados-amm.csv"
)
# Download do arquivo
#download.file(
#  url = amm_url,
#  destfile = amm_file
#)
# verificando se o arquivo existe
(file.exists(amm_file))

# Importando o arquivo
dados_vento <- import(amm_file,
                # se fread = TRUE (default usa função fread do pacote data.table)
                fread = FALSE,
                #skip = 15, # pula linhas com metadados
                header = TRUE, # com cabeçalho
                sep = "", # delimitador entre os valores
                dec = ".", # separador decimal
                na.strings = "" # rótulo para dados faltantes
) 
# primeiras linhas do arquivo
(head(dados_vento))
# estrutura do arquivo
(str(dados_vento))
```



2. a. Leia os dados texto não estruturados disponíveis em
https://iri.columbia.edu/~forecast/ensofcst/Data/ensofcst_ALLto0520 e salve-os em um arquivo texto nomeado `previsoes-enos.txt`, mantendo a formatação original dos dados.


```{r}
# url do arquivo
prev_enos_url <- "https://iri.columbia.edu/~forecast/ensofcst/Data/ensofcst_ALLto1220"
# arquivo temporário para salvar o aquivo baixado
prev_file <- file.path(
  getwd(),
  "previsoes-enos.txt"
)
# Download do arquivo
#download.file(
#  url = prev_enos_url,
#  destfile = prev_file
#)
# verificando se o arquivo existe
file.exists(prev_file)

previsoes_enos <- readLines(prev_file)
(head(previsoes_enos))
(tail(previsoes_enos))
# estrutura
(str(previsoes_enos))
```


   b. Encontre a linha do arquivo `previsoes-enos.txt` que contenha o caractere \"Dec 2020\". Utilize a função `grep(pattern = "Dec 2020", x = ...)`. Salve o resultado em uma variável chamada `lin_ini`.

```{r}
(lin_ini <- grep(pattern = "Dec 2020", x = previsoes_enos))
```


   c. Determine o número de linhas do arquivo `previsoes-enos.txt` e atribua o resultado desta operação a uma variável chamada `lin_fin`.


```{r}
# número de linhas do arquivo
(lin_fin <- length(previsoes_enos))
```


   d. Utilize a função adequada para importar os dados do arquivo `previsoes-enos.txt`, referentes à previsão iniciada em Junho de 2020. A variável da letra **b** pode ser útil. Faça as tranformações necessárias para obter os dados na estrutura mostrada abaixo, esperada como resultado. {#enosdf}
   
```
#str(prev_enos_jun2020)
'data.frame':	24 obs. of  11 variables:
 $ JJA        : num  -77 -50 -36 -63 -53 3 -49 -48 -42 -41 ...
 $ JAS        : num  -96 -76 -30 -52 -52 -2 -50 -60 -25 -50 ...
 $ ASO        : num  -104 -92 -25 -25 -48 8 -52 -68 3 -70 ...
 $ SON        : num  -111 -101 -26 -4 -39 28 -50 -74 27 -87 ...
 $ OND        : num  -127 -103 -27 7 -31 41 -49 NA 42 -101 ...
 $ NDJ        : num  -142 -105 NA 16 -21 50 NA NA 50 -107 ...
 $ DJF        : num  -137 -93 NA 27 -11 59 NA NA 50 -107 ...
 $ JFM        : num  NA -68 NA 41 2 67 NA NA 51 -97 ...
 $ FMA        : num  NA NA NA 58 16 60 NA NA 50 -82 ...
 $ tipo_modelo: chr  "  D" "  D" "  D" "  D" ...
 $ modelo     : chr  " NASA GMAO" " NCEP CFSv" " JMA" " BCC_CSM11" ...
 
#tail(prev_enos_jun2020)
#     JJA  JAS  ASO  SON  OND  NDJ  DJF  JFM  FMA tipo_modelo     modelo
# 22  -36  -35  -38  -41  -45  -48  -50  -47  -39           S   FSU REGR
# 23  -26  -39  -52  -63  -69  -69  -64  -55  -44           S   UCLA-TCD
# 24  -37  -47  -60  -65  -67  -67  -60   -1   13           C  CPC CONSO
```


```{r}
# linha que contém Jun 2020
(jun_in <- grep(pattern = "Jun 2020", x = previsoes_enos))
# linha que contém Jul 2020
(jul_in <- grep(pattern = "Jul 2020", x = previsoes_enos))

# nomes para as variáveis
 nomes_exer2 <- c("JJA", "JAS", "ASO", "SON", "OND", "NDJ", "DJF", "JFM",  "FMA",
"tipo_modelo", "modelo")

 (nomes_exer2)
 
# Importando o arquivo
prev_enos_jun2020 <- import(prev_file,
                            fread = TRUE, # leitura rápida
                            header = FALSE,
                            skip = 6128,
                            #fill=TRUE,
                            dec = ".",
                            na.strings = "-999",
                            nrows = 6156, 
                            stringsAsFactors = FALSE
)

names(prev_enos_jun2020) <- nomes_exer2

(head(prev_enos_jun2020)) 
 
 
```



3. a. Escreva o quadro de dados do [último item](#enosdf) da questão anterior em um arquivo excel no **formato `xlsx`** e nomeado `previsoes-enos.xlsx`. 


```{r}

library(WriteXLS)
arq_xls_exer3 <- file.path(getwd(), "previsoes-enos.xlsx")

(file.exists(arq_xls_exer3))

# escrevendo o arquivo em xlsx
tempos_escrita_xlsx <- microbenchmark(
  writexl = write_xlsx(prev_enos_jun2020, arq_xls_exer3),
  openxlsx = write.xlsx(prev_enos_jun2020, arq_xls_exer3),
  times = 1)
# tempo para escrever
(tempos_escrita_xlsx)

```

   b. Verifique se o arquivo `previsoes-enos.xlsx` realmente existe em seu computador.


```{r}

# verificando se o arquivo existe
(file.exists("previsoes-enos.xlsx"))

```

   c. Importe no R o arquivo `previsoes-enos.xlsx` e mostre a estrutura dos dados importados.
   


```
'data.frame':	24 obs. of  11 variables:
 $ JJA        : num  -77 -50 -36 -63 -53 3 -49 -48 -42 -41 ...
 $ JAS        : num  -96 -76 -30 -52 -52 -2 -50 -60 -25 -50 ...
 $ ASO        : num  -104 -92 -25 -25 -48 8 -52 -68 3 -70 ...
 $ SON        : num  -111 -101 -26 -4 -39 28 -50 -74 27 -87 ...
 $ OND        : num  -127 -103 -27 7 -31 41 -49 NA 42 -101 ...
 $ NDJ        : num  -142 -105 NA 16 -21 50 NA NA 50 -107 ...
 $ DJF        : num  -137 -93 NA 27 -11 59 NA NA 50 -107 ...
 $ JFM        : num  NA -68 NA 41 2 67 NA NA 51 -97 ...
 $ FMA        : num  NA NA NA 58 16 60 NA NA 50 -82 ...
 $ tipo_modelo: chr  "D" "D" "D" "D" ...
 $ modelo     : chr  "NASA GMAO" "NCEP CFSv" "JMA" "BCC_CSM11" ...
```

```{r}

imp_xlxs  <- import(file = "previsoes-enos.xlsx", col_names = TRUE)

(head(imp_xlxs))

(str(imp_xlxs))

```



4. Importe os dados da Oscilação Antártica disponível neste [link](https://www.cpc.ncep.noaa.gov/products/precip/CWlink/daily_ao_index/aao/monthly.aao.index.b79.current.ascii.table). A estrutura esperada dos dados importados é:

```
#str(aao)
'data.frame':	42 obs. of  13 variables:
 $ Ano: int  1979 1980 1981 1982 1983 1984 1985 1986 1987 1988 ...
 $ Jan: num  0.209 -0.447 0.231 -0.554 -1.34 ...
 $ Feb: num  0.356 -0.98 0.039 0.277 -1.081 ...
 $ Mar: num  0.899 -1.424 -0.966 1.603 0.166 ...
 $ Apr: num  0.678 -2.068 -1.462 1.531 0.149 ...
 $ May: num  0.724 -0.479 -0.344 0.118 -0.437 ...
 $ Jun: num  1.7 0.286 0.352 0.92 -0.263 ...
 $ Jul: num  2.412 -1.944 -0.986 -0.415 1.114 ...
 $ Aug: num  0.546 -0.997 -2.118 0.779 0.792 ...
 $ Sep: num  0.629 -1.701 -1.509 1.58 -0.696 ...
 $ Oct: num  0.16 0.577 -0.26 -0.702 1.193 ...
 $ Nov: num  -0.423 -2.013 0.626 -0.849 0.727 ...
 $ Dec: num  -0.951 -0.356 1.116 -1.934 0.475 ...
```

```{r}
# url do arquivo
url_dados_ant <- "https://www.cpc.ncep.noaa.gov/products/precip/CWlink/daily_ao_index/aao/monthly.aao.index.b79.current.ascii.table"
# arquivo temporário para salvar o aquivo baixado
file_ant <- file.path(
  getwd(),
  "dados-antartica.txt"
)
# Download do arquivo
#download.file(
#  url = url_dados_ant,
#  destfile = file_ant
#)
# verificando se o arquivo existe
(file.exists(file_ant))

# Importando o arquivo
aao <- import(file_ant,# se fread = TRUE (default usa função fread do pacote data.table)
                      fread = FALSE,
                      header = FALSE, # com cabeçalho
                      skip = 1,
                      sep = "", # delimitador entre os valores
                      dec = ".", # separador decimal
                      na.strings = ""
) 
# atribuindo nomes as colunas
nomes <- c("Ano", "Jan", "Fev", "Mar", "Apr", "May", "Jun", "Jul", "Aug",
           "Sep", "Oct", "Nov", "Dec")
names(aao) <- nomes
(names(aao))

# dimensão
(dim(aao))
(head(aao))
# estrutura
(str(aao))

```



5. a. Faça o download [deste arquivo](https://www.dropbox.com/s/4hc7x9s8pmfz7gq/_SS_ANNN_CITY_NAME_pressao_inst_max_min_vento_velo_dir_raja_radiacao_precipitacao_horario.xls?raw=1) Excel.

```{r}
# url do arquivo .xls
url_inmet_sm <- "https://www.dropbox.com/s/4hc7x9s8pmfz7gq/_SS_ANNN_CITY_NAME_pressao_inst_max_min_vento_velo_dir_raja_radiacao_precipitacao_horario.xls?raw=1"

file_mapa <- file.path(
  getwd(),
  "dados-mapa.xls")

# Download do arquivo
#download.file(
#  url = url_inmet_sm,
#  destfile = file_mapa
#)
```

   b.  Abra o arquivo e procure entender como estão organizados os dados. Responda: (i) o que significa cada coluna e cada linha em termos de variáveis e observações para este conjunto de dados horários medidas meteorológicas; (ii) quantas variáveis meteorológicas contém esta tabela de dados? (iii) O número de observações horárias (para cada dia) é o mesmo para todas variáveis?


```{r}
# (I) Cada coluna do arquivo apresenta o registro horário para uma determinada 
# variável. Cada linha do arquivo

# (II) Esta tabela contém 8 variáveis meteorológicas: pressão atmosférica, 
# velocidade do vento, direção do vento, radiação global, precipitação, rajada
# máxima do vento, pressão atmosférica máxima e pressão atmosférica mínima.

# (III) Não. Há diversos dias em que para um dado horário não há medida para uma 
# ou mais variáveis. Assim o número de observações horárias não será o mesmo.
```

   c. Importe o arquivo no R selecionado somente os dados das variáveis meteorológicas após a linha com a informação da hora (`HORA_UTC`).
   
```{r}
inmet_SM <- import(
  file = file_mapa,
  col_names = FALSE,
  skip = 10
)

(head(inmet_SM[1:5]))

(str(inmet_SM))
```

   d. Para tornar este dados mais fáceis de entender, crie e adicione nomes às variáveis da tabela de dados importada usando os novos nomes para as variáveis, conforme tabela abaixo.
   
```{r, echo = FALSE}
structure(list(nomes_originais = c(
  "data", "PRESSÃO ATMOSFERICA hPa",
  "VENTO VELOCIDADE", "VENTO DIREÇÃO graus", "RADIACAO GLOBAL KJM",
  "PRECIPITAÇÃO mm", "VENTO RAJADA MAXIMA ms", "PRESSÃO ATMOSFÉRICA MÁXIMA hPa",
  "PRESSÃO ATMOSFÉRICA MÍNIMA hPa"
), nomes_novos = c(
  "data", "p_hpa",
  "vel_ms", "dir_graus", "radglob_kjm2", "prec_mm", "velmax_ms",
  "pmax_hpa", "pmin_hpa"
)), row.names = c(NA, -9L), class = c(
  "tbl_df",
  "tbl", "data.frame"
))
```

```{r}
# sua resposta aqui
```



   Como não faz sentido termos variáveis com nomes repetidos, use os novos nomes apendando a eles um "_" (*underline*) a hora correspondente à observação (e.g.: `velmax_ms_12`). A estrutura dos dados com os novos nomes é representada simplificadamente como mostrado abaixo. Note que `N` e a hora inicial podem diferir para alguma(s) variável(is).


```
tibble [730 x 183] (S3: tbl_df/tbl/data.frame)
 $ data           : POSIXct[1:730], format: "2010-01-01" ...
 $ p_hpa_0        : num [1:730] 1003 999 1000 999 997 ...
 $ p_hpa_1        : num [1:730] 1003 999 1001 1000 996 ...
 ...
 $ p_hpa_N       : num [1:730] 999 999 999 996 994 ...
 $ vel_ms_0       : num [1:730] 5.1 1.3 1.9 1.5 2.3 2.2 4.5 4.2 2.8 1.9 ...
 $ vel_ms_1       : num [1:730] 4.3 1.8 3.7 3.4 1 1.9 3.5 5.1 2 1.2 ...
 ...
 $ vel_ms_N      : num [1:730] 1.1 1.4 4.5 2.6 1 0.2 5 1.8 1.3 1.3 ...
 $ dir_graus_0    : num [1:730] 100 126 93 192 124 63 149 90 149 53 ...
 $ dir_graus_1    : num [1:730] 104 91 99 68 350 77 150 89 171 87 ...
 ...
 $ dir_graus_N   : num [1:730] 123 95 65 57 101 360 88 120 103 338 ...
 ...
  [list output truncated]
```

```{r}
# sua resposta aqui
```

   

6. a. Utilizando o R, faça o *download* [deste arquivo netCDF](https://www.dropbox.com/s/w3wp6iwxqex95ep/S_America_model_wtd_v2.nc?dl=1) com dados de profundidade do lençol freático para a América do Sul.

```{r}
# link do arquivo
url_ams_len <- "https://www.dropbox.com/s/w3wp6iwxqex95ep/S_America_model_wtd_v2.nc?dl=1"

file_ams_nc <- file.path(getwd(), "ams_model.nc")

# download dos dados
#download.file(
#  url = url_ams_len,
#  destfile = file_ams_nc,
#)

# verifica a existencia do arquivo
file.exists(file_ams_nc)

# abre o arquivo NetCDF
nc_in <- nc_open(filename = file_ams_nc)

# classe
class(nc_in)

print(nc_in)

```

   b. Descubra  o(s) nome(s) e a(s) unidades da(s) variável(is) armazenada(s) no arquivo netCDF usando o pacote **ncdf4**. A resposta desta questão são dois vetores do tipo caractere, um com cada informação: `var_name` e `var_unidade`.

```{r}
# abre o arquivo NetCDF
nc_in <- nc_open(filename = file_ams_nc)
print(nc_in)

class(nc_in)
# modo
mode(nc_in)

(var_name <- names(nc_in$var))

(var_unidade <- ncatt_get(nc = nc_in, varid = "WTD", attname = "units"))

```

   c. Importe os dados para o R usando o pacote raster.

```{r}
# importando através do pacote raster
dados_ncdf_raster <- brick(file_ams_nc)
(dados_ncdf_raster)

```

   d. Converta os dados importados em um quadro de dados (*data frame*) incluindo as coordenadas das células do raster e ignorando as células sem informação (oceanos). 
   
```{r}
# convertendo em data frame
data_frame_nc <- as.data.frame(
  x = dados_ncdf_raster,
  xy = TRUE,
  na.rm = TRUE
)


```


   e. Altere os nomes das colunas do quadro de dados para "wtd", "lon", "lat"

```{r}
# definindo novos nomes
names_new <- c("wtd","lon", "lat")

# aplicando novos nomes no data frame
names(data_frame_nc) <- names_new
(head(data_frame_nc))

```


   f. Compare as dimensões do *quadro de dados* com as dimensões do objeto importado como raster. Por que o número de linhas do *quadro de dados* não corresponde ao número de células do raster? Comente sua resposta.

```{r}
# dimensão do quadro de dados
(dim(data_frame_nc))

# dimensão do arquivo raster
(dim(dados_ncdf_raster))

# O número de linhas do quadro de dados não corresponde ao número de células do 
# raster porque quando especificou-se "na.rm = TRUE" os dados faltantes, NAs, são
# ignorados e não são salvos no quadro de dados


```



7. a. Importe da *web* diretamente para o R os dados do índice multivariado em tempo real da Oscilação de Madden-Julian disponível em http://www.bom.gov.au/climate/mjo/graphics/rmm.74toRealtime.txt.

```{r}
link_arq_q7 <- "http://www.bom.gov.au/climate/mjo/graphics/rmm.74toRealtime.txt"

browseURL(url = link_arq_q7)


dat_rmm <- import(link_arq_q7,
                      fread = FALSE,
                      skip = 2, # pula linhas com metadados
                      header = FALSE, # com cabeçalho
                      sep = "", # delimitador entre os valores
                      dec = ".", # separador decimal
                      na.strings = ""
) 


(str(dat_rmm))

(tail(dat_rmm))

```

   b. Defina o nome das variáveis como:  year  month  day  RMM1  RMM2  phase  amplitude status. Tente obter os nomes das variáveis do próprio link para os dados (a releitura [desta seção](https://lhmet.github.io/adar-ebook/arquivos-texto.html#arquivos-texto-n%C3%A3o-estruturados) do livro e [deste apêndice](https://lhmet.github.io/adar-ebook/amostras-pequenas-de-dados.html) pode ajudar). Mostre os 10 primeiros valores da variável `RMM1`. 

```{r}

nome_vars_7 <- scan(
    link_arq_q7, # varredura do arquivo
    what = "character", # tipo dos dados
    skip = 1, # pula 3 linhas
    nmax = 8 # num. max. de campos a serem lidos
)
(nome_vars_7)

# definindo novos nomes para as variáveis
new_vars_name <- c("year", "month", "day",  "RMM1",  "RMM2",  "phase",  "amplitude", "status")
(new_vars_name)

(names(dat_rmm) <- new_vars_name)
# mostrando os 10 primeiros valores de RMM1
(dat_rmm$RMM1[1:10])
```

   c. Escreva os dados importados em um arquivo excel no **formato `xls`** e nomeado `mjo.xls`. Dê uma olhada [nesta seção](https://lhmet.github.io/adar-ebook/arquivos-excel.html#export-xls) do livro.
    
```{r}
library(WriteXLS)

arq_xls_q7 <- file.path(
  getwd(),
  "mjo.xls"
)

WriteXLS(x = dat_rmm, ExcelFileName = arq_xls_q7)
# verificando se o arquivo existe
file.exists(arq_xls_q7)
```
    
   d. Importe no R o arquivo excel nomeado `mjo.xls` e mostre qual a classe dos dados importados.

```{r}
# importando o arquivo mjo.xls
dat_q7_xls <- import(
    file = arq_xls_q7,
    col_names = TRUE
)
# verificando a classe
class(dat_q7_xls)

```

   e. Mostre as primeiras e as últimas 10 linhas dos dados.

```{r}
# primeiras 10 linhas
(dat_q7_xls[1:10,])

# 10 últimas linhas
(dat_q7_xls[17020:17029,])
```

    
   f. Qual o código para mostrar quantas linhas e colunas possui a tabela de dados.

```{r}
# através do comando dim ou do comando str pode-se ver quantas linhas e colunas
# possui a tabela de dados.
(dim(dat_q7_xls))
# ou
(str(dat_q7_xls))
```

   g. Interprete a saída da `glimpse()` do pacote **dplyr** aplicada aos dados importados. O resultado parece com o de alguma outra função que você já conhece, qual?

```{r}
(glimpse(dat_q7_xls))

# A função glimpse() é parecida com a função print(), ela possibilita ver todas
# as colunas em um data frame, além disso ela também é semelhante a função str(),
# possibilitando visualizar também como é a estrutura dos dados.
```



8. Importe as **anomalias padronizadas** dos dados do [SOI](http://www.cpc.ncep.noaa.gov/data/indices/soi) (2ª tabela, linhas após  \"STANDARDIZED    DATA\"). Veja [esta seção do livro](https://lhmet.github.io/adar-ebook/arquivos-texto.html#arquivos-texto-n%C3%A3o-estruturados) para detalhes. Mostre as primeiras e as últimas linhas dos dados importados.


```{r}
# url dos dados
link_tab_sea <- "http://www.cpc.ncep.noaa.gov/data/indices/soi"

name_vars_sea <- scan(
  link_tab_sea, # varredura do arquivo
  what = "character", # tipo dos dados
  skip = 3, # pula 3 linhas
  nmax = 13 # num. max. de campos a serem lidos
)
(name_vars_sea)

data_sea <- import(
  file = link_tab_sea,
  format = "fwf", # formato de largura fixa
  skip = 88, # pula a primeira tabela e as 4 primeiras linhas da tabela de interesse
  header = FALSE, # sem cabeçalho
  nrows = 71, # número de linhas (limitado até o ano atual)
  widths = c(4, rep(6, 12)), # largura dos campos das variáveis
  na.strings = "-999.9", # string para dados faltantes
  col.names = name_vars_sea
)

(head(data_sea))

(tail(data_sea))

```



9. Importe no R o arquivo excel com a climatologia das temperaturas mínimas do INMET no período de 1981-2010, disponível
[aqui](http://www.inmet.gov.br/webcdp/climatologia/normais2/imagens/normais/planilhas/1961-1990/Temperatura-Minima_NCB_1961-1990.xls). Mostre a estrutura dos dados e certifique-se de as colunas dos meses e ano são numéricas.

```{r}
# o link disponibilizado (comentado abaixo) leva a pág. Ministério da Agricultura,
# Pecuária e Abastecimento. Jogando o nome da planilha no Google é possível encontrar
# outro site com a mesma.

#link_inmet_xls <- "http://www.inmet.gov.br/webcdp/climatologia/normais2/imagens/normais/planilhas/1961-1990/Temperatura-Minima_NCB_1961-1990.xls"

link_inmet_xls <-"http://www.lcb.iag.usp.br/material/ritaynoue/aca-0422/2013/normais%20inmet/Temperatura-Maxima_NCB_1961-1990.xls"

file_inmet_excel <- file.path(
  getwd(),
  "Temperatura-Maxima_NCB_1961-1990.xls"
)
# Download do arquivo
#download.file(
#  url = link_inmet_xls,
#  destfile = file_inmet_excel
#)

# importando o arquivo
inmet_temp_min <- import(
  file = file_inmet_excel,
  col_names = TRUE,
  skip = 3
)
# mostra as três primeiras linhas dos dados
(inmet_temp_min[1:3,])

# verificando a classe
(class(inmet_temp_min))

# verificando o tipo da coluna (character, numeric...)
(str(inmet_temp_min))

# convertendo as colunas tipo character para numeric com exceção das três primeiras
inmet_temp_min[, -c(1:3)] <- apply(inmet_temp_min[,-c(1:3)], 2, as.numeric)

# verificando a nova estrutura 
(str(inmet_temp_min))

```



10. Faça *download* de dados gradeados de precipitação diário para todo Brasil com resolução horizontal de 0,25° (arquivo `prec_daily_UT_Brazil_v2.2_20100101_20151231.nc`), disponível em https://utexas.app.box.com/v/Xavier-etal-IJOC-DATA. Navegue pelas páginas até encontrar o arquivo NetCDF. 

   
   a. Importe os dados para o R, converta-os para *data frame* e verifique o número de colunas e linhas resultantes. 

```{r}

url_prec_nc <- "https://utexas.app.box.com/v/Xavier-etal-IJOC-DATA?page=2/prec_daily_UT_Brazil_v2.2_20100101_20151231.nc"

file_prec_nc <- file.path(getwd(), "prec_daily_UT_Brazil_v2.2_20100101_20151231.nc")

#download.file(
#  url = url_prec_nc,
#  destfile = file_prec_nc
#)

(file.exists(file_prec_nc))

dat_prec_raster <- brick(file_prec_nc)
print(dat_prec_raster)

dat_prec_xy_v <- as.data.frame(
  x = dat_prec_raster,
  xy = TRUE,
  na.rm = TRUE
)


```

   b. Compare as dimensões do *quadro de dados* com as dimensões do objeto importado, o número de linhas e de colunas do *quadro de dados* correspondem a quais propriedades ou dimensões do objeto importado? Faça essa comparação usando os diferentes valores lógicos para os argumentos `na.rm` e `xy`.

```{r}

dat_prec_xy_f <- as.data.frame(
  x = dat_prec_raster,
  xy = FALSE,
  na.rm = TRUE
)

# xy = TRUE e na.rm = FALSE
dat_prec_xy_fse <- as.data.frame(
  x = dat_prec_raster,
  xy = TRUE,
  na.rm = FALSE
)

# xy = FALSE e na.rm = FALSE
dat_prec_xy_FF <- as.data.frame(
  x = dat_prec_raster,
  xy = FALSE,
  na.rm = FALSE
)

# dimensão do arquivo raster
(dim(dat_prec_raster))
# dimensão do data frame com xy = TRUE e na.rm = TRUE
(dim(dat_prec_xy_v))
# dimensão do data frame com xy = FALSE e na.rm = TRUE
(dim(dat_prec_xy_f))
# dimensão do data frame com xy = TRUE e na.rm = FALSE
(dim(dat_prec_xy_fse))
# dimensão do data frame com xy = FALSE e na.rm = FALSE
(dim(dat_prec_xy_FF))

# O arquivo raster tem 162 linhas, 168 colunas e 2191 camadas. Quando definimos
# xy = TRUE e na.rm = FALSE o número de linhas do data frame é definido como
# 162 x 168, o número de colunas é definido pelo número de camadas do arquivo 
# raster, se xy = FALSE, o número de colunas é idêntico ao de camadas, 2191,
# caso contrário será maior.
```